【裁判字號】    90,易,2767
【裁判日期】    900822
【裁判案由】    傷害等
【裁判全文】
臺灣高雄地方法院刑事判決                          九十年度易字第二七六七號
    公  訴  人  臺灣高雄地方法院檢察署檢察官
    被      告  甲○○
右列被告因傷害等案件，經檢察官提起公訴（九十年度偵字第七二九號），本院判決
如左：
    主  文
甲○○服用酒類，不能安全駕駛動力交通工具而駕駛，處罰金壹萬元，如易服勞役，
以參佰元折算壹日；又傷害人之身體，處拘役參拾日，如易科罰金，以佰元折算壹
日。
    事  實
一、甲○○於民國八十九年十二月二十七日下午，在其位於高雄市○○區○○里○○
    街二三八號之住所與不詳姓名之友人飲用酒類後，明知其因飲用酒類之故，已不
    能安全駕駛動力交通工具，竟於八十九年十二月二十七日下午三時許，騎乘車牌
    號碼ＺＥＰ－一七六號輕機車之動力交通工具外出訪友，而同日下午五時三十分
    許，甲○○騎乘機車在高雄市○○區○○路一七五巷往桂陽路方向行駛時，適乙
    ○○亦駕駛車號ＰＴＴ－五五五號重機車自高雄市○○路左轉入桂陽路一七五巷
    ，甲○○因酒醉意識模糊，不慎與乙○○所駕駛之右述機車發生擦撞（乙○○並
    未因此受傷），甲○○與乙○○因車禍問題當場發生口角，甲○○一時氣憤，竟
    基於普通傷害之犯意，出手以徒手毆打乙○○頭部，致乙○○因此受有右臉頰腫
    痛三×二公分、左頸部疼痛等傷害。嗣經警據報趕赴現場，並對甲○○進行酒精
    濃度測試結果，甲○○之呼氣酒精濃度高達每公升一點三四毫克，而查獲上情。
二、案經高雄市政府警察局小港分局移送臺灣高雄地方法院檢察署檢察官偵查起訴。
    理  由
一、訊據被告甲○○固坦承於八十九年十二月二十七日下午在位於高雄市○○街二三
    八號家中飲酒後，仍駕駛右述機車外出訪友，並在高雄市○○區○○路一七五巷
    與告訴人乙○○所駕駛車輛發生擦撞之事實，惟矢口否認有何酒後不能安全駕駛
    及傷害之犯行，辯稱：伊當時意識清楚，否則不會在警察訊問時，清楚回答警察
    之詢問，況且在發生擦撞後，僅有說話比較大聲，沒有毆打告訴人乙○○云云；
    惟查：
（一）就被告於酒後駕駛動力交通工具所犯刑法第一百八十五條之三之服用酒類，不
      能安全駕駛動力交通工具而駕駛罪部分：
    (一)被告於右開時地因駕駛機車與告訴人所駕駛之車輛發生擦撞，嗣經警據趕赴現
      場並對被告測試其飲酒後吐氣所含酒精成份，發現其吐氣所含酒精成份每公升
      高達一點三四毫克等事實，業據被告於警訊、檢察官偵查及於本院審理時供承
      不諱，復有酒精測試單及高雄市政府警察局舉發違反道路交通管理事件通知單
      各一紙在卷足憑，並經案發之時到場處理之警員鄭慶民於檢察官偵查時到庭證
      述明確。
    (二)按酒精使用後對身體之影響，除對於自主神經系統亢奮與認知功能之暫時性缺
      損外，與駕駛能力有關者，主要為：１、對於移動景物之追蹤能力，２、經強
      光照射後恢復視力之能力，及３、監視四周支柱亦能力；此三種能力於夜間駕
      車時猶為重要，並因許多人飲酒後因無可自覺的生理反應，以致腦部功能已缺
      損而仍不自知故照常開車，此即為許多酒後駕車造成意外事故之主因之一。
    (三)依證人鄭慶民於檢察官偵查時到院證稱：我到場時看見甲○○與乙○○在吵架
      ，乙○○說甲○○喝醉酒打他，甲○○則酒醉胡言亂語，且講話很大聲等語（
      見偵查卷第二十七頁正、背面）；按行為人飲酒後如其呼氣酒精濃度達於每公
      升零點二五毫克時，則有輕度協調功能降低之輕度中毒症狀，達於每公升零點
      五毫克時，即有反應較慢、感覺減低、影響駕駛之輕到中度之中毒症狀，如達
      於每公升零點七五毫克時，則會有思考改變、個性行為改變之輕到中度中毒症
      狀，此有行政院國軍退除役官兵輔導委員會台北榮民總醫院於八十八年八月五
      日（八八）北總內字第二六八六八號函告周知，且依醫學研究顯示，行為人飲
      酒後其呼氣中酒精濃度如已達於每公升零點四零毫克時，行為表現狀態有多話
      、感覺障礙，其肇事率為一般未飲酒者之六倍，達於零點五五毫克時，行為表
      現狀態有平衡感與障礙度升高，其肇事率為一般未飲酒者之十倍，而本件被告
      在經警到場對其實施酒精測試之結果，其呼氣中之酒精濃度高達每公升一點三
      四毫克，已如前述；佐以上開證人鄭慶民之證詞，被告在經警至現場對其詢問
      時，既有胡言亂語，且大聲說話已無法明確回答之情形以觀，足認被告案發當
      時已因服用酒類導致其反應變慢、感覺減低、思考及個性行為亦均受影響而改
      變，並影響控制與反應能力，而已達於不能安全駕駛動力交通工具之情狀，其
      猶辯稱意識清楚，尚能安全駕駛云云，顯純為事後卸責之詞，均不足採；此外
      ，復有「刑法第一百八十五條之三案件測試觀察記錄表」一紙在卷足稽。綜上
      所述，被告於酒後駕駛動力交通工具所犯刑法第一百八十五條之三之服用酒類
      ，不能安全駕駛動力交通工具而駕駛罪部分事證明確，犯行堪以認定。
（二）就被告出手毆打告訴人乙○○所犯刑法第二百七十七條第一項之普通傷害罪部
      分：被告雖以上開情詞置辯，然被告上揭傷害犯行，業據告訴人於警訊及本院
      庭訊審理時分別指訴綦詳，而告訴人因被告前揭毆打行為受有前述之傷害，則
      有告訴人所提出之高雄市立小港醫院診斷證明書一紙在卷可稽；經核告訴人所
      提出之上述診斷證明書所載告訴人所受之傷害，與告訴人所指訴被告所為傷害
      行為而傷害之部位大致相符，再佐以告訴人於經警據報趕赴現場後，立即向警
      方表示受到被告毆打，此經證人鄭慶民於檢察官偵查時到院證述明確，已如前
      述，足見告訴人之傷勢應係當時遭被告毆打所造成，告訴人之指訴應非子虛而
      可採信，被告空言否認傷害犯行，應係畏罪之詞，其辯詞自無可採之處。
（三）綜上所述，被告所犯公共危險罪及傷害罪犯罪事證均已明確，犯行均堪認定，
      依法應予論科。
三、核被告甲○○所為，係犯刑法第一百八十五條之三之服用酒類，不能安全駕駛動
    力交通工具而駕駛罪及同法第二百七十七條第一項之普通傷害罪。被告所犯上開
    兩罪，犯意各別，行為互異有異，應予分論併罰。爰審酌酒精成分對人之意識能
    力具有不良影響，超量飲酒後會導致對週遭事務之辨識及反應能力較平常狀況薄
    弱，因而酒後駕車在道路上行駛，對一般往來之公眾及駕駛人自身皆具有高度危
    險性，被告明知上情，竟漠視自己安危，更枉顧公眾行之安全，於服用酒類，酒
    後呼氣酒精濃度已達每公升一點三四毫克，而已處於不能安全駕駛動力交通工具
    之狀態，猶駕駛車輛，並在與告訴人所駕駛車輛發生擦撞之車禍後，僅因與告訴
    人發生口角即毆打告訴人，復不思悔改而否認犯行，又不積極賠償告訴人，而與
    告訴人達成和解以降低其犯本罪所造成之損害，惟告訴人所受之傷害尚非嚴重等
    一切情狀，分別量處如主文所示之罰金及刑，罰金部分併諭知易服勞役之折算標
    準，以為懲儆；又因被告於行為後，刑法第四十一條業於九十年一月十日修正公
    布施行，並於同年月十二日生效，依修正前之刑法第四十一條規定：「犯最重本
    刑為三年以下有期徒刑以下之刑之罪，而受六個月以下有期徒刑或拘役之宣告，
因身體、教育、職業或家庭之關係，執行顯有困難者，得以一元以上三元以下折
    算罰金」，惟修正後之刑法第四十一條第一項規定「犯最重本刑為五年以下有期
    徒刑以下之刑之罪，而受六個月以下有期徒刑或拘役之宣告，因身體、教育、職
    業或家庭之關係或其他正當理由，執行顯有困難者，得以一元以上三元以下，易
    科罰金。但確因不執行所宣告之刑，難收矯正或難以維持法秩序者，不在此限」
    。比較上開新舊法，修正後之刑法第四十一條第一項就得宣告易科罰金之範圍較
    修正前之舊法為廣，是依刑法第二條第一項前段規定，本件被告所犯傷害罪自應
    適用裁判時之法律即修正後之刑法第四十一條第一項規定宣告易科罰金之折算標
    準，故就被告所犯傷害罪部分併諭知易科罰金之折算標準，附此敘明。
據上論斷，應依刑事訴訟法第二百九十九條第一項前段，刑法第一百八十五條之三、
二百七十七條第一項、第二條第一項前段、第四十一條第一項、第四十二第二項、第
五十一條第十款，罰金罰鍰提高標準條例第一條前段、第二條，判決如主文。
本案經檢察官劉宗慶到庭執行職務。
中    華    民    國      九十    年      八      月      二十二      日
            臺灣高雄地方法院刑事第六庭
                                      法  官    李怡諄
右正本證明與原本無異。
如不服本判決，應於判決送達後十日內，向本院提出上訴狀。
                                      書記官    林慧君
中    華    民    國      九十      年      八      月      二十二      日
附錄本件論罪條文：
中華民國刑法第一百八十五條之三
服用毒品、麻醉藥品、酒類或其他相類之物，不能安全駕駛動力交通工具
而駕駛者，處一年以下有期徒刑、拘役或三萬元以下罰金。
中華民國刑法第二百七十七條
(普通傷害罪)
傷害人之身體或健康者，處三年以下有期徒刑、拘役或一千元以下罰金。
犯前項之罪因而致人於死者，處無期徒刑或七年以上有期徒刑；致重傷者
，處三年以上十年以下有期徒刑。


司法院資訊處製作；財團法人民間司法改革基金會備份。
